【裁判字號】    90,台上,7728
【裁判日期】    901220
【裁判案由】    殺人未遂
【裁判全文】
最高法院刑事判決                                九十年度台上字第七七二八號
    上  訴  人  甲○○
右上訴人因殺人未遂案件，不服台灣高等法院中華民國八十八年十月二十一日第二審
判決（八十八年度上訴字第三四八○號，起訴案號：台灣桃園地方法院檢察署八十七
年度偵字第一二一三二號），提起上訴，本院判決如左：
    主  文
原判決撤銷，發回台灣高等法院。
    理  由
本件原判決認定：上訴人甲○○與潘金土之間，有工程款糾紛。民國八十七年八月十
一日晚間十一時許，上訴人於酒後以電話向潘金土索討工程款時，聲稱「你小孩要不
要長大，你現在很好啊！」，致潘金土甚為氣憤，乃前往桃園縣桃園市○○○○街、
龍安街口，上訴人工作之「麒麟山榭」工地門口，找上訴人理論。雙方一言不合，在
工地發生鬥毆，社區警衛許讓燮聞訊上前制止始住手，並各自轉身欲離去。詎上訴人
於不滿之餘，竟頓萌殺機，基於殺害潘金土之意思，於翌（十二）日凌晨零時四十分
許，在該工地持其所有之水果刀一把衝向潘金土，朝潘金土之胸、腹部等處猛刺三、
四刀，致其腹部裂傷一處（約三公分長）併胃大網膜受傷、胸部裂傷二處（各約八公
分、四‧五公分長）、右前臂及手裂傷三處併部分肌肉損傷（各約三公分、五公分長
）。甫離開之許讓燮聞聲迅又趕回現場，將上訴人手中之水果刀奪下，並報警處理，
而潘金土經送醫急救，始倖免於難等情。因而維持第一審論處上訴人殺人未遂罪刑之
判決，駁回上訴人在第二審之上訴，固非無見。
惟查：(一)證據雖已調查而其內容尚未明瞭者，即與未經調查無異，如遽行判決，仍屬
應於審判期日調查之證據而未予調查。原判決事實雖認定，上訴人基於殺害潘金土之
意思，持水果刀刺向潘金土之胸、腹部等處三、四刀，致其腹部裂傷一處（約三公分
長）併胃大網膜受傷、胸部裂傷二處（各約八公分、四‧五公分長）、右前臂及手裂
傷三處併部分肌肉損傷（各約三公分、五公分長），經送醫急救，始倖免於難。但潘
金土所受上開傷勢，倘未及時送醫急救，是否會發生死亡之結果？尚屬不明，原審未
向為診治之醫師查證以供審酌，即逕認潘金土係因送醫急救，始倖免於難（死亡），
自嫌速斷。(二)有罪之判決書，對於被告有利之證據不採納者，應記載其理由，刑事訴
訟法第三百十條第二款定有明文。依原判決認定之事實，本件係潘金土主動前往工地
找上訴人理論時，與酒後之上訴人發生鬥毆，並遭上訴人持水果刀刺傷。而上訴人已
經辯稱：當時因酒醉，達於精神耗弱之程度，致生意外，請求減輕其刑。目擊證人許
讓燮亦證稱：上訴人於事發時「醉醺醺」的（見第一審卷第十九頁），「看其走路樣
子，重心不穩」（見同上卷第四十四頁）。另上訴人到案後，經桃園縣警察局桃園分
局中路派出所警員檢測，上訴人呼氣之酒精濃度亦達每公升一‧○三毫克（1.03MG/L
），有測定報告在卷可稽（見偵查卷第十九頁）。上開有利於上訴人之證據，原審未
予採納，復未說明不予採納之理由，已有未合。又呼氣之酒精濃度高達每公升一‧○
三毫克時，其精神狀態如何？原審未斟酌科學研究之相關數據，以為判斷，即逕認上
訴人之精神狀態尚未達於精神耗弱之程度，亦難昭折服。以上或為上訴意旨指摘所及
，或為本院得依職權調查之事項，應認有撤銷發回更審之原因。
據上論結，應依刑事訴訟法第三百九十七條、第四百零一條，判決如主文。
中      華      民      國     九十     年     十二     月     二十     日
                              最高法院刑事第十二庭
                                  審判長法官  呂  潮  澤
                                        法官  陳  世  雄
                                        法官  孫  增  同
                                        法官  林  開  任
                                        法官  張  春  福
      右正本證明與原本無異
                                              書  記  官
中      華      民      國     九十     年     十二     月    二十五    日


司法院資訊處製作；財團法人民間司法改革基金會備份。
